臺灣高等法院民事判決
110年度上易字第118號
上  訴  人  蔡川田  
被 上訴 人  張晏誠  
上列當事人間請求侵權行為損害賠償事件，上訴人對於中華民國
109年11月30日臺灣新北地方法院109年度訴字第1306號第一審判
決提起上訴，本院於110年4月27日言詞辯論終結，判決如下：
    主      文
上訴駁回。
第二審訴訟費用由上訴人負擔。
    事實及理由
一、被上訴人主張：伊於民國108年1月26日上午9時23分許，騎
    乘車牌號碼000-0000號普通重型機車，行經新北市板橋區浮
    洲橋往樹林方向機車道，因遭上訴人搭乘原審共同被告即其
    胞弟蔡家豪（下逕稱姓名）騎駛之車牌號碼000-000號普通
    重型機車（下稱系爭機車）切至伊前方車道而鳴按喇叭，蔡
    家豪即將系爭機車停擋在伊前方（下稱系爭行車糾紛），上
    訴人則對伊恫稱：「要玩你很多方法」等語（下稱系爭言語
    ）恐嚇伊，致使伊心生畏懼，受有非財產上損害新臺幣（下
    同）6萬元等情。爰依民法第184條第1項前段、第195條第1
    項前段等規定，求為命上訴人如數給付，並加付自109年6月
    14日起算法定遲延利息之判決（被上訴人其餘請求部分，未
    繫屬本院，茲不論述）。
二、上訴人則以：伊係因被上訴人騎乘機車自系爭機車左側衝撞
    至伊左腳，始為系爭言語，且伊本意係因當時待業中，有很
    多時間可以陪被上訴人，並無恐嚇之意。況被上訴人於聽到
    系爭言語後，仍留在原地與伊爭論，可見其並無心生畏懼等
    語，資為抗辯。
三、原審就前開部分為上訴人敗訴之判決，上訴人不服，提起上
    訴，其聲明：㈠原判決不利於上訴人部分廢棄。㈡上開廢棄部
    分，被上訴人在第一審之訴及假執行之聲請均駁回。被上訴
    人答辯聲明：上訴駁回。 
四、被上訴人主張：上訴人於前揭時、地為系爭言語，致使伊心
    生畏懼，應依民法第184條第1項前段、第195條第1項前段規
    定，賠償非財產上之損害6萬元等語，為上訴人否認，並以
    前揭情詞置辯。則本件應審酌者在於：被上訴人請求上訴人
    給付非財產上之損害，有無理由？茲論述如下：
　㈠上訴人為系爭言語，構成侵權行為，應負損害賠償責任：
　⒈按因故意或過失，不法侵害他人之權利者，負損害賠償責任
    ；民法第184條第1項前段定有明文。
　⒉被上訴人主張其於前揭時、地，與上訴人及蔡家豪發生系爭
    行車糾紛，上訴人則恫稱：「要玩你很多方法」（即系爭言
    語）等情，業經原法院109年度易字第107號刑事案件（該刑
    事歷審案件，下合稱系爭刑事案件）勘驗被上訴人之行車紀
    錄器明確。依被上訴人之行車紀錄器勘驗結果，蔡家豪係騎
    乘系爭機車自左側切入被上訴人車道前方，經被上訴人鳴按
    喇叭1秒後，蔡家豪將系爭機車停頓、減速後停車，並將系
    爭機車後退抵住被上訴人機車右前方，嗣兩造及蔡家豪因系
    爭行車糾紛發生爭執，渠等在等候警方到場處理時，上訴人
    對被上訴人為系爭言語，期間未見上訴人表明被上訴人騎乘
    機車自系爭機車左側衝撞至其左腳等情，有勘驗筆錄及截圖
    照片在卷可稽（見原審卷第98至99頁、系爭刑事案件易字卷
    第53至56頁）。上訴人上開恐嚇行為業經原法院109年度易
    字第107號、本院109年度上易字第1510號刑事判決（下合稱
    系爭刑事判決）拘役15日，得易科罰金確定，有系爭刑事判
    決為證（見原審卷第21至29頁、本院卷第31至38頁），並經
    本院調取系爭刑事卷宗查閱無訛，復為上訴人所不爭執（見
    本院卷第45至46、66頁）。被上訴人上開主張，應堪信實。
    上訴人雖抗辯：伊與蔡家豪並未擋住被上訴人，且伊係因被
    上訴人騎乘機車自系爭機車左側衝撞至伊左腳，始為系爭言
    語云云，非惟被上訴人所否認，且與勘驗筆錄不符，上訴人
    復未舉證以實其說，自難採信。
　⒊其次，兩造素不相識，惟因系爭行車糾紛發生爭執，上訴人
    於兩造及蔡家豪等待警方前往處理過程中為系爭言語，客觀
    上確有威脅他人生命、身體及財產之意，且已使被上訴人心
    生畏懼，致生危害於安全，此據被上訴人陳明在卷（見系爭
    刑事偵字卷第16至17頁）。至被上訴人於聽到系爭言語後仍
    留置現場，雖未立即離開或當場出言表示心生畏懼，然被上
    訴人主張其係為等候警方到場釐清責任始未離開現場（見本
    院卷第44頁），核與勘驗筆錄相符，應為可採，自不能因此
    而論其內心並無畏懼。又所謂自由權，包括精神活動之自由
    在內，被上訴人因上訴人之恐嚇致生畏怖，其精神方面活動
    亦受牽制，同屬自由權受侵害，且自由權亦為人格權，則被
    上訴人主張上訴人上開恐嚇行為，故意不法侵害其自由權，
    依侵權行為法律關係，訴請上訴人損害賠償，即為有理。上
    訴人辯稱其無恐嚇之意及被上訴人並未心生畏懼云云，顯無
    足採。
  ㈡被上訴人因上訴人為系爭言語，得請求上訴人給付非財產上
    之損害6萬元本息：
　⒈按不法侵害他人之身體、健康、名譽、自由、信用、隱私、
    貞操，或不法侵害其他人格法益而情節重大者，被害人雖非
    財產上之損害，亦得請求賠償相當之金額，民法第195條第1
    項前段定有明文。不法侵害他人之自由權，被害人即得請求
    賠償非財產上損害，不以侵害情節重大為限。又慰藉金之賠
    償須以人格權遭遇侵害，使精神上受有痛苦為必要，其核給
    之標準固與財產上損害之計算不同，然非不可斟酌雙方身分
    資力與加害程度，及其他各種情形核定相當之數額（最高法
    院51年台上字第223號判例意旨參照）。
　⒉上訴人以系爭言語恐嚇被上訴人，侵害其自由權，被上訴人
    因而心生畏懼，堪認其受有精神上痛苦，是其依上開規定，
    請求上訴人賠償非財產上之損害，自屬有據。又被上訴人係
    大學畢業，從事藝文活動之展務人員，每月薪資約1萬5千元
    ，另有汽車1 輛，108年度收入總額14萬5182元；上訴人係
    專科畢業，從事營造業，每月薪資約6萬元，108年度收入總
    額28萬5765元，名下無財產等情，各經兩造陳明在卷（見本
    院卷第44、46頁），且有108年度稅務電子閘門財產所得調
    件明細表可稽（見外放限閱卷第19至20、27至28頁）。本院
    審酌系爭行車糾紛發生經過，上訴人為系爭言語之時機及態
    樣，被上訴人精神上所受痛苦，並佐以兩造身分、地位、教
    育程度及經濟能力等一切情狀，被上訴人請求上訴人賠償6
    萬元，尚稱允當，應予准許。
　⒊末按給付無確定期限者，債務人於債權人得請求給付時，經
    其催告而未為給付，自受催告時起，負遲延責任。其經債權
    人起訴而送達訴狀，與催告有同一之效力；遲延之債務，以
    支付金錢為標的者，債權人得請求依法定利率計算之遲延利
    息；應付利息之債務，其利率未經約定，亦無法律可據者，
    週年利率為百分之五，民法第229條第2項、第233條第1項前
    段、第203條定有明文。本件被上訴人請求上訴人損害賠償
    ，係屬不確定期限之債權，且以支付金錢為標的，則被上訴
    人主張上訴人應自起訴狀繕本送達至最後1位被告即蔡家豪
    之翌日即109年6月14日（本件起訴狀繕本於109年6月3日寄
    存送達於蔡家豪，依民事訴訟法第138條第2項規定，於同年
    月13日發生送達效力；於109年6月1日送達於上訴人，有送
    達證書可稽〈見原審卷第43、47頁〉）起，計付法定遲延利息
    ，亦屬有據。
五、綜上，被上訴人依民法第184條第1項前段、第195條第1項規
    定，請求上訴人給付6萬元，及自109年6月14日起至清償日
    止，按年息百分之5計算之利息，為有理由，應予准許。原
    審就該部分為上訴人敗訴之判決，並分別為准、免假執行之
    宣告，核無違誤。上訴意旨指摘原判決該部分不當，求予廢
    棄改判，為無理由，應駁回其上訴。並依民事訴訟法第78條
    規定，為訴訟費用負擔之判決。
六、本件事證已臻明確，兩造其餘之攻擊或防禦方法及所用之證
    據，經本院斟酌後，認為均不足以影響本判決之結果，爰不
    逐一論列，附此敘明。　　
七、據上論結，本件上訴為無理由，爰判決如主文。
中　　華　　民　　國　　110 　年　　5 　　月　　11　　日
                  民事第二十四庭
                      審判長法  官  胡宏文
                            法  官  陳筱蓉
                            法  官  陳心婷
正本係照原本作成。
不得上訴。
中　　華　　民　　國　　110 　年　　5 　　月　　11　　日

  　　　　　　　　　　　　　書記官  黃麒倫